臺灣高雄地方法院民事裁定　　　　　　100年度監宣字第181號
聲　請　人　吳張榮妹
上列聲請人聲請吳榮明監護宣告事件，本院裁定如下：
    主    文
宣告吳榮明（男，民國○○年○ 月○ 日生，身分證統一編號：Ｚ000
000000號）為受監護宣告之人。
選定吳張榮妹（女，民國○○年○月○日生，身分證統一編號：Ｚ000
000000號）為受監護宣告之人之監護人。
指定吳運財（男，民國○○年○ 月○○日生，身分證統一編號：Ｚ000
000000號）為會同開具財產清冊之人。
程序費用由受監護宣告之人吳榮明負擔。
    理    由
一、本件聲請意旨略以：聲請人吳張榮妹為應受監護宣告人吳榮
    明之母親，吳榮明因頭部外傷併腦膿瘍及水腦等傷害，雖延
    醫診治但不見起色，致不能為意思表示或受意思表示，或不
    能辨識其意思表示之效果，已達受監護宣告之程度，聲請人
    爰依法聲請本院准予對吳榮明為監護宣告等語。
二、按「對於因精神障礙或其他心智缺陷，致不能為意思表示或
    受意思表示，或不能辨識其意思表示之效果者，法院得因本
    人、配偶、四親等內之親屬、最近一年有同居事實之其他親
    屬、檢察官、主管機關或社會福利機構之聲請，為監護之宣
    告。」，98年11月23日修正生效之民法第14條第1 項定有明
    文。又「法院應於鑑定人前訊問應受監護宣告之人。但有礙
    難訊問之情形或恐有害其健康者，不在此限。」、「監護之
    宣告，非就應受監護宣告之人之精神或心智狀況訊問鑑定人
    後，不得為之。」、「法院為監護之宣告時，應依職權就配
    偶、四親等內之親屬、最近一年有同居事實之其他親屬、主
    管機關、社會福利機構或其他適當之人選定一人或數人為監
    護人，並同時指定會同開具財產清冊之人。」，98年11月23
    日修正生效之民事訴訟法第602 條第1 項、第603 條、民法
    第1111條第1 項亦分別定有明文。
三、經查，聲請人主張之事實，業據提出義大醫療財團法人義大
    醫院診斷證明書1 份及戶籍謄本2 份為證。且本院為審驗吳
    榮明之心神狀態，於鑑定人義大醫院郭弘昌醫師前訊問吳榮
    明，其僅對於叫喚姓名及指認親人尚能正確回答；且經鑑定
    人郭弘昌醫師鑑定後認為：病患( 即吳榮明) 因頭部受傷影
    響到智能，有做過心智測驗，屬中度失智，近事記憶困難、
    判斷力障礙，對時、地定向力發生障礙，無法自己照顧生活
    ，需依賴他人養護，應為監護宣告等語（見本院100 年7 月
    11日鑑定筆錄），是依上揭鑑定結果，吳榮明因頭部受傷致
    其心智缺陷，顯已達不能為意思表示或受意思表示，或不能
    辨識其意思表示之效果之程度，應可認定。本院爰依法宣告
    吳榮明為受監護宣告之人。
四、次查，聲請人吳張榮妹為受監護宣告人吳榮明之母親，有戶
    籍謄本1 份在卷可參，是本院審酌聲請人為受監護宣告人之
    至親，聲請人亦有意願擔任監護人，是本院認由聲請人擔任
    監護人，應無不當之處，本院爰依上揭法條規定，選定聲請
    人擔任吳榮明之監護人。又經本院選定之監護人即聲請人，
    自應依民法第1112條規定，負責護養療治受監護宣告人吳榮
    明之身體及妥善為財產管理之職務，一併敘明。
五、另就指定會同開具財產清冊之人部分，聲請人陳述：請本院
    指定其長子吳運財擔任會同開具財產清冊之人等語。本院參
    酌，吳運財為受監護宣告人之胞兄，是本院認由其擔任會同
    開具財產清冊之人，亦無不當，本院爰依上揭法條規定，指
    定吳運財擔任會同開具財產清冊之人。又依民法第1113條準
    用同法第1099條之規定，於監護開始時，監護人對於受監護
    宣告人吳榮明之財產，應會同吳運財，於2 個月內開具財產
    清冊並陳報法院，併此敘明。
六、依民事訴訟法第608 條第1 項，裁定如主文。
中    華    民    國  100     年    7     月   19    日
                   家事法庭 法  官  郭佳瑛
正本係照原本作成。
如不服本裁定關於選定監護人及指定會同開具財產清冊之人等部
分，應於送達後十日內向本院提出抗告狀，並繳納抗告費新臺幣
1千元；其餘關於宣告監護之部分，不得抗告。
中    華    民    國  100     年    7     月    19    日
                            書記官  曾小玲